臺灣基隆地方法院民事判決  
111年度建簡上字第1號
上  訴  人  劉玉玲  
被  上訴人  陳國柱  
上列當事人間請求給付尾款事件，上訴人對於民國110年12月22
日本院基隆簡易庭110年度基建簡字第3號第一審判決提起上訴，
本院合議庭於111年5月23日言詞辯論終結，判決如下：
    主  文
上訴駁回。
第二審訴訟費用新臺幣（下同）4,305元由上訴人負擔。
    事實及理由
壹、程序方面
    被上訴人經合法通知，未於言詞辯論期日到場，核無民事訴
    訟法第386條所列各款情形，爰依民事訴訟法第436條之1第3
    項準用同法第463條，再準用同法第385條第1項前段之規定
    ，准上訴人之聲請，由其一造辯論而為判決。　　
貳、實體方面
一、按第二審判決書內應記載之事實，得引用第一審判決。當事
    人提出新攻擊或防禦方法者，應併記載之。判決書內應記載
    之理由，如第二審關於攻擊或防禦方法之意見及法律上之意
    見與第一審判決相同者，得引用之；如有不同者，應另行記
    載。關於當事人提出新攻擊或防禦方法之意見，應併記載之
    ，民事訴訟法第454條定有明文，上開規定於簡易訴訟程序
    之上訴，依同法第436條之1第3項規定亦準用之。
二、原審審酌兩造提出之攻擊防禦方法並調查相關證據後，認定
    被上訴人所承作門牌號碼基隆市○○區○○○街00巷000號1樓房
    屋之室內裝修工程(下稱系爭工程)悉已完工，承攬報酬為71
    萬1,292元，因上訴人僅給付45萬元，被上訴人本於兩造間
    承攬契約之法律關係，請求上訴人給付工程尾款26萬1,292
    元及自109年7月29日起至清償日止按年息5%計算之利息，為
    有理由，為被上訴人勝訴之判決，上訴人不服，提起上訴，
    並請求法院判決：㈠原判決廢棄。㈡上開廢棄部分，被上訴人
    於第一審之訴及假執行之聲請均駁回。㈢第一審及第二審訴
    訟費用均由被上訴人負擔。並補陳略以：
　㈠上訴人與被上訴人於109年4月30日簽訂承攬契約為總價承攬
    ，且承攬金額為63萬元，被上訴人自行提出於109年6月4日
    之原證5及未記載日期之原證6，並非上訴人所要求變更，且
    被上訴人施作亦未經上訴人同意，根本不在承攬契約範圍內
    。另依調解程序筆錄所記載，被上訴人提出於109年6月4日
    之估價單，不僅無上訴人之簽名確認，亦非被上訴人所變更
    追加項目。上訴人實無給付被上訴人自行變更追加之報酬之
    理。
　㈡上訴人因系爭工程施作有瑕疵，以本上訴理由狀送達於被上
    訴人時起10日內，請求被上訴人修補。
　㈢兩造合意之鑑定機關社團法人基隆市建築師公會所為之鑑定
    定有諸多瑕疵，說明如下：
　　1.複勘之進行，必需兩造當事人在場，就系爭工程加以主張
      並說明，本件建築師並未會同兩造到場。
　　2.鑑定報告書之施工單位總報價施作項目彙整表備註，證物
      4項目僅記載63、64、66、68、70及71，並未詳實記載與
      系爭房屋之施工實況互為比對結果。
　　3.鑑定報告中證物5右下角編號為2-1，與證物6右下角編號 
       3-2，係相同項目，為何價目會有相差6,000元。
　　4.鑑定結果，郭慶全建築師根本未與兩造討論過。
三、被上訴人之陳述除與原判決記載相同者，茲引用之外，補陳
    略以：
　㈠雙方之間並無簽立書面之承攬契約，僅以口頭上承諾，並開
    立估價單為據，並無約定為上訴人所稱總價承攬。施工途中
    變更裝潢項目均係依上訴人之要求而增、減，係屬實作實算
    ，自應依實作實算項目計算。
　㈡被上訴人實際請求工程款項係以原證6為據，上訴人質疑原證
    5與原證6項目相同而有價差6,000元，此乃因上訴人挑選之
    廠牌及型號不同，且低於原來之估價，被上訴人基於誠信而
    調降。
　㈢被上訴人於111年2月15日收受上訴人之理由狀後，已於同月1
    9日、21日分別以LINE即時通訊及通話功能通知上訴人表達
    願前往修繕瑕疵，惟迄今未獲上訴人讀取訊息及回覆，甚且
    一接到被上訴人電話即掛電，致被上訴人無法於期限內修繕
    ，實應歸責於上訴人。
　㈣請求法院判決：如主文所示。　
四、本院的判斷：
　　本件判決應記載之理由，經本院審理結果，認關於兩造攻擊
    防禦方法之意見及法律上之意見，與第一審判決理由相同（
    詳見原審判決書第3至6頁），茲引用之，不予贅述。並補充
    如下：
  ㈠按稱承攬者，謂當事人約定，一方為他方完成一定之工作，
    他方俟工作完成，給付報酬之契約，民法第490條第1項定有
    明文。關於承攬報酬計算方式，工程實務上大致可區分為「
    總價承攬」及「實作實算」二類；所謂「總價承攬」，係指
    承攬人依詳細、正確之圖說完成約定之工作後，定作人悉依
    約定支付固定價額報酬，除另有辦理契約變更或調整價金事
    由約款之情形外，承攬人必須在約定之總價下完成所有工作
    ，意即係由承攬人依圖說完成契約約定之一定工作後，定作
    人悉依契約約定之總價支付報酬，其計價結算方式之重點係
    以契約約定總價為基礎，而非以個別工作項目實際施作數量
    加乘單價後累計結算，因此工程圖說應清楚敘述所需完成工
    作之詳細內容，俾使承攬人能據以完整地估價，而得在一「
    包價」之概念下完成圖說所含括之所有工作範圍；至於實作
    實算契約，則為承攬人依據其實際施作個別工作項目之數量
    加乘約定單價計算複價，再累計結算，工程之實際數量及報
    酬須至最後實際完工結算後方能確定。
  ㈡系爭工程報酬之計算方式，上訴人主張為總價承攬，被上訴
    人則稱係採實作實算計算。查：兩造就系爭工程並未簽立書
    面契約，明示依總價承攬之方式結算報酬，被上訴人提供予
    上訴人之估價單亦未有任何總價承攬之約定，細觀證物4估
    價單（詳原審卷第51-55頁）所載內容，除證物4-1、4-2記
    載有粗略之工程內容及總計，就浴缸、馬桶、洗面櫃、乾濕
    分離淋浴拉門、浴室門、雙口瓦斯爐及油漆等產品之廠牌、
    數量及單價等均付之闕如，甚且於證物4-3關於地板部分記
    載「每坪5000×22 以實際地坪計算」，嗣於證物5、證物6之
    估價單上始陸續附記部分廠牌及單價，佐以上訴人於原審自
    陳一開始約定之工作內容係證物4，而被上訴人陸續施作之
    工程工項為證物5、證物6等情（詳原審卷第184頁），上訴
    人就系爭工程係與被上訴人議定總價承攬，既未能具體舉證
    曾與被上訴人議定工程款應控制在一定金額內，亦未提供被
    上訴人設計圖供核算是否符合成本及利潤，依常情被上訴人
    實不可能在彼此無特殊交情，又無設計圖無具體工程金額可
    供估算風險盈虧之情形下，即同意與上訴人以不確定之總價
    承攬施作工程，是系爭工程之報酬應以被上訴人所主張依實
    作實算計價較為可採。
　㈢針對上訴人對於鑑定報告書之施工單位總報價施作項目彙整
    表備註，證物4項目僅記載63、64、66、68、70及71，並未
    詳實記載與系爭房屋之施工實況互為比對部分之質疑，業經
    社團法人基隆市建築師公會於111年3月9日以基建師會鑑字
    第11102015號函覆說明：經查本案施工單位前後向業主報價
    多次（推測係因施工中有變更追加減項目），故以最後請款
    證物6已施作項目作為基礎，再往前比對證物4、證物5，因
    證物4-1、4-2報價時只有總價沒有分項單價，故無法進行比
    對，僅就證物4-3有分項單價進行比對(共計6項即63、64、6
    6、68、70、71項次）綦詳（詳本院卷第55頁)，可認上訴人
    此部分之質疑應係對鑑定報告之錯誤解讀所致。
　㈣系爭鑑定報告係以證物6為工程完工最後彙整「已施作完成」
    之請款報價依據，並於逐一比對後製作成附件5-已對已施作
    項目及瑕疵。觀諸附件5-現場比對施作項目第66項，並未記
    載「已施作」，而係於附件6-鑑定單位施作項目報價查訪中
    之第51項記載，二樓地板15坪，1坪3800），是上訴人所稱
    「不是海島型地板，施作坪數亦非22坪」乙節，顯係上訴人
    對鑑定報告未予以詳讀而生之誤會。
五、綜上，兩造其餘主張陳述及所提出之證據資料，業經原判決
    一一論駁，均引用之。從而，原審判命上訴人應給付被上訴
    人26萬1,292元及自109年7月29日起至清償日止按年息5%計
    算之利息，並依職權為假執行及上訴人供擔保後得免為假執
    行之宣告，經核並無違誤。上訴意旨指摘原判決不當，求予
    廢棄改判，為無理由，應予駁回。
六、結論：本件上訴為無理由，依民事訴訟法第436條之1第3項
    、第454條、第449條第1項、第78條及第85條第1項，判決如
    主文。　
中　　華　　民　　國　　111 　年　　6 　　月　　13　　日
　　　　          審判長法  官  黃梅淑
　　　　　　　　　　　　法　官　陳湘琳
　　　　　　　　　　　  法　官　林淑鳳
以上正本係照原本作成。
本判決不得上訴。
中　　華　　民　　國　　111 　年　　6 　　月　　13　　日
                        書記官　張景欣